【裁判字號】    99,交聲,792
【裁判日期】    990726
【裁判案由】    違反道路交通管理處罰條例聲明異議
【裁判全文】
臺灣士林地方法院交通事件裁定         99年度交聲字第792號
原處分機關  交通部公路總局臺北區監理所
異  議  人  甲○○
即受處分人
上列受處分人因違反道路交通管理處罰條例案件，對於交通部公
路總局臺北區監理所於民國99年6 月18日所為之處分（原處分案
號：北監自裁字第裁40-AEY760005號）聲明異議，本院裁定如下
：
    主  文
原處分撤銷。
甲○○不罰。
    理  由
一、按法院受理交通事件，準用刑事訴訟法之規定，道路交通管
    理處罰條例第89條前段定有明文，是刑事訴訟法第154 條關
    於「犯罪事實應依證據認定之，無證據不得認定其犯罪事實
    」規定及最高法院40年台上字第86號判例所揭示「事實之認
    定，應憑證據，如未能發現相當證據，或證據不足以證明，
    自不能以推測或擬制之方法，為裁判基礎。」之旨，於法院
    審理行為人違反道路交通管理處罰條例案件時，當有其適用
    ，又法院於審理行為人違反道路交通管理處罰條例案件，當
    踐行完畢調查證據之程序後，為事實之認定時，如就原處分
    機關所認定之行為人違規事實仍有合理之訴訟上懷疑，而無
    法百分之百確信行為人確有該當於道路交通管理處罰條例各
    該處罰條文之構成要件事實時，即應依訴訟上對待證事實「
    倘有懷疑，則從被告之利益作解釋」之證據法則，作對受處
    分人有利之認定。
二、原處分意旨略以：異議人即受處分人甲○○駕駛車牌號碼69
    80-EW 號自用一般小客車，於民國99年3 月16日21時45分許
    ，行經臺北市中正區○○○路與公園路口處，因在公車站牌
    10公尺內臨時停車，並於警向前攔檢時，仍駕車逃逸，經警
    以其「在公車站牌10公尺內臨時停車」（此部分業經受處分
    人於本院審理中撤回聲明異議）及「違反處罰條例之行為，
    拒絕停車接受稽查而逃逸」之違規行為，違反道路交通管理
    處罰條例第55條第2 款、第60條第1 項規定逕行以汽車所有
    人洪鉅昇為被通知人製單舉發，汽車所有人洪鉅昇於應到案
    期限後始到案陳述意見，並表明實際駕駛人為甲○○，經原
    處分機關函請舉發機關調查結果，仍認有上開違規行為，汽
    車所有人洪鉅昇復於99年5 月6 日向交通部公路總局臺北區
    監理所檢附相關證據及應歸責人相關證明文件，向處罰機關
    告知應歸責人，並經原處分機關同意以實際駕駛人甲○○為
    本件受處分人，依前揭道路交通管理處罰條例第第60條第1
    項及違反道路交通管理事件統一裁罰基準表等規定，裁處受
    處分人最低額3,000 元罰鍰，併依同條例第63條第1 項第1
    款規定，併記違規點數1 點。
三、聲明異議意旨略以：關於「拒絕停車接受稽查而逃逸」部分
    ，當時員警由人行道行經車頭前方走向駕駛座左側敲窗後，
    受處分人亦合作地將車窗降下，惟車窗才下降1/5 時，該員
    警並未有任何言語溝通的情形下，隨即轉往後方指示臨停在
    後方之自小客車，故受處分人認為員警係示意其儘速駛離該
    處，所以駛離現場，並無拒絕接受稽查而逃逸之故意，爰依
    法聲明異議，請求撤銷原處分等語。
四、經查：
  (一)證人即舉發本件違規之警員黃義榮到庭證稱：舉發當時其在
    受處分人車子前方約4 、50公尺，就看到受處分人違規臨停
    在公車站牌10公尺內，其走過去要攔停舉發，快到車子時，
    受處分人有要左切離去的意思，其特別走到車道上吹哨、手
    勢指揮該車路邊停車，受處分人看到其吹哨、手勢指揮時，
    有停下來倒車停路邊，其習慣輕敲車窗請駕駛人將車窗搖下
    ，準備要拿受處分人的駕照、行照，但當時因為受處分人車
    輛的後方也有1 台違規臨停的車輛，且準備離去，所以其就
    先走到後方準備要指揮該車靠邊停車要舉發，此時，受處分
    人的車輛就駛離現場等語（見本院卷第22頁反面、第23頁）
    ，核與受處分人所辯當時員警敲伊車窗後，伊有將車窗搖下
    ，但員警就走到後面去攔後面違規停放的車子之情相符。受
    處分人雖否認員警曾先以吹哨、手勢指揮方式要求伊靠邊停
    車乙節，然依證人黃義榮前開所述，顯見受處分人於其要求
    靠邊停車及搖下車窗時並無排斥、拒絕，且亦配合將車窗搖
    下，是受處分人是否有拒絕停車接受稽查之情，容有疑義。
  (二)又受處分人辯以：當時員警在伊搖下車窗時並無講任何話，
    就走到後方去攔其他車輛，所以伊才認為員警敲其車窗之意
    思是要伊趕快離開該處，因為當時後方確實有很多公車等詞
    ，而證人黃義榮則證稱：不記得當時有無對受處分人有任何
    言語表示，因為受處分人車輛的後方也有1 台違規臨停的車
    輛，且準備離去，所以其就先走到後方準備要指揮該車靠邊
    停車要舉發等情（見本院卷第23頁），則在員警即證人黃義
    榮未有任何言語表示且逕自走向後方攔停其他車輛之情形下
    ，受處分人無法確知員警之意思為何，又因其違規停車之處
    為公車站牌設立處，且當時有許多公車進站之情形下，認為
    員警係要求伊勿阻礙交通而儘速離去，亦無悖於常情。證人
    黃義榮雖證稱：其若是要受處分人將車輛開走，不會走到受
    處分人車輛前方要求受處分人路邊停車，且當時其手勢是指
    向紅磚人行道，並非指向車道方向等語，然證人黃義榮既已
    證述受處分人一開始確實依其指示將車輛停靠路邊，且將車
    窗搖下等情，則參以此情，在證人黃義榮無任何言語表示且
    又逕自走到受處分人車輛後方之情形下，受處分人辯以伊係
    認為員警要伊趕快離開所以才會離去，並無拒絕接受稽查而
    逃逸之主觀上意思等詞，非不可採。此外，復查無其他積極
    證據足認受處分人確有原處分機關所指之違規事實，揆諸前
    揭說明，應作對受處分人有利之認定。
五、綜上所述，原處分機關所認定受處分人有前揭違反道路交通
    管理處罰條例之違規事實，尚與事實不符，原處分機關不察
    ，遽對受處分人為上開裁決，即難認為允當，應認受處分人
    之異議為有理由，自應由本院將原處分撤銷，諭知受處分人
    不罰，以資適法。
據上論斷，應依道路交通案件處理辦法第20條前段，裁定如主文
。
中    華    民    國    99    年    7     月    26    日
                  交通法庭法  官  黎惠萍
以上正本證明與原本無異
如不服本裁定應於送達後5日內向本院提出抗告狀
                          書記官  林志忠
中    華    民    國    99    年    7     月    26    日

司法院資訊處製作；財團法人民間司法改革基金會備份。
